臺灣高等法院臺南分院刑事判決　　　100年度上易字第430號
上　訴　人　臺灣臺南地方法院檢察署檢察官
被　　　告　葉俊麟
上列上訴人因被告傷害等案件，不服臺灣台南地方法院99年度易
字第1593號中華民國100年5月25日第一審判決（起訴案號：臺灣
台南地方法院檢察署99年度營偵字第903號），提起上訴，本院
判決如下：
    主  文
上訴駁回。
    事  實
一、葉俊麟前因竊盜案件，經臺灣台南地方法院判處有期徒刑四
    月確定，甫於民國96年1月27日執行完畢，詎其仍不知悔改
    ，因與張芳富有糾紛，竟因此心生不滿，而於98年12月8日
    20時30分許，前往張芳富位於臺南縣白河鎮（現改制為臺南
    市白河區）庄內里客庄內88－180號之住處（無故侵入住宅
    部分未據告訴），葉俊麟進入屋內與張芳富即起衝突，並將
    張芳富推向客廳內櫥櫃，致毀壞客廳內櫥櫃玻璃一片，另隨
    手拾起現場之木棍一枝毆打張芳富頭、背部及雙腳等處七、
    八下，致張芳富受有頭部挫傷、頭部撕裂傷約六公分、右足
    、左膝及右上背部挫傷等傷害。
二、案經張芳富訴由臺南市政府警察局白河分局報請臺灣臺南地
    方法院檢察署檢察官偵查起訴。
    理  由
壹、程序部分：
  (一)本件下引卷附之供述證據，被告於本院準備程序時，表示同
    意有證據能力（見本院卷第38頁正面），且本院審酌各該證
    據作成之情況，並無程序違法或有何意思不自由情形，復經
    原審及本院於審判期日就上開證據依法進行提示、調查、辯
    論，且與本案待證事實間復具有相當之關聯性，以之為本案
    證據並無不當，自得採為本件認定事實之基礎，故依刑事訴
    訟法第159條之5第1項規定，認有證據能力。
  (二)被告經原審判決傷害告訴人張芳富及毀損客廳內櫥櫃玻璃一
    片之犯行均有罪在案，且未上訴，惟檢察官依告訴人張芳富
    之請求就被告被訴傷害張徐、毀損茶桌等部分，原審不另
    為無罪之諭知部分，提起上訴，而該等部分與已論罪科刑之
    傷害、毀損部分，公訴人起訴意旨認分別有想像競合犯之裁
    判上一罪及接續犯之實質上一罪關係，是依刑事訴訟法第
    348條第2項規定「對於判決之一部上訴者，其有關係之部分
    ，視為亦已上訴。」，被告被訴傷害、毀損罪部分，全部均
    在本院之審理範圍，合先敘明。
貳、實體部分：
甲、有罪部分：
一、上揭事實，業據被告於警詢、偵查及原審、本院審理中坦承
    不諱，核與告訴人張芳富、證人張徐、廖美亭、張文雅、
    張博智證述情節相符，此外，並有長庚醫療財團法人嘉義長
    庚紀念醫院診斷證明書一紙及現場照片四紙在卷可稽（見警
    卷第26-28頁），被告自白核與事實相符，事證明確，其犯
    行應足認定。又被告迭於偵查、原審及本院審理中供稱：我
    推倒張芳富時，他撞破櫥櫃玻璃，我在地上撿起一支棍子就
    打他頭部、背部及雙腳等處七、八下等語（詳偵查卷第35頁
    、原審卷第111頁、本院卷第69頁背面），是被告之毀損與
    傷害犯行，顯非同一行為所致，而係數行為分別所致，併此
    敘明。
二、起訴書雖載被告於上揭時地，與其他七、八名真實姓名不詳
    之男子基於共同之犯意聯絡，分持刀械、棍棒等物前往張芳
    富住處，分別持刀械、棍棒砸毀客廳內之茶桌云云，惟被告
    辯稱：只有伊一人前去張芳富家，並不是七、八人，伊空手
    前往，在現場拿一枝棍子打張芳富頭、背部及雙腳等處七、
    八下等語。經查：
  (一)於原審證人張芳富結證：「（葉俊麟去你家幹什麼？）直接
    衝進去，就拿刀砍我的頭，還有其他人拿棍棒。」、「（其
    他人拿棍棒做什麼？）其他人拿棍棒打我，大概有三、四個
    人直接打我的頭部。」、「（〈提示警卷第27頁刀子照片〉
    這刀子是誰的？）那是葉俊麟他們帶來的，但是不是用這把
    刀子砍我，我不知道。」；證人張博智證稱：「（幾個人拿
    棍子打你父親？）七、八個一起，每個人手上都一支棍子打
    我父親。」、「（該七、八人個別拿棍子打你父親時，是否
    均有打到你父親？）我看到第一刀砍下去後，我看到其他人
    全部圍在我父親四周圍一起拿棍子打。」；證人張徐結證
    ：「（被告砍張芳富後，是否其他人圍著張芳富用棍子打他
    ？）有，其他人都圍著張芳富，拿棍子打他。」、「（被告
    一群七、八人是否全部都有砸毀東西？）我知道整群都在砸
    毀東西。」；證人張文雅結證：「（被告離開時，有無將該
    隻刀子帶走？）沒有，當時刀子有斷掉在我家，然後警察有
    到我家有收起來，且有拍照。」；證人廖美亭結證：「（在
    庭之被告如何打張芳富？）他拿刀子先從頭部砍下去，後來
    其他六、七人均拿棍子打張芳富的頭跟身體。」、「（除了
    被告以外，其他人有無拿棍棒砸毀你家的東西？）有一、兩
    人拿棍子砸毀東西，我看到全部的人都有打我先生，但是砸
    毀東西只有一、兩人。」、「（葉俊麟一群人拿幾隻刀過來
    ？）確定是一隻刀子，其他就是鋁製球棒、棍子。」等語，
    綜上證詞所示包括被告在內七、八人，其中一人持刀，其
    餘持棍往張芳富攻擊，果真如此，就被告自白毆打張芳富七
    、八下，其餘各人僅只下手一次計算，告訴人張芳富身上至
    少也要有十幾處傷，況就上揭證人傷害現場之描述，每一嫌
    犯下手均不只一下，告訴人理應遍體鱗傷，另外，據證人張
    芳富所證被告拿刀砍伊的頭，三、四人拿棍子打伊的頭云云
    ，其頭部亦至少有四、五處傷，然告訴人就醫驗傷係受有頭
    部挫傷、頭部撕裂傷約六公分、右足、左膝及右上背部挫傷
    等傷害，有長庚醫療財團法人嘉義長庚紀念醫院診斷證明書
    一紙在卷可佐（見警卷第28頁），觀其傷勢顯非上揭證人所
    描述七、八人分持刀、棍所造成。上揭證人所證一、二人
    或全部七、八人有下手砸損屋內物品，其供詞已互有出入，
    且據渠所證該批嫌犯均係分持刀、棍，苟分頭砸物，何以僅
    擊壞櫥櫃玻璃一片，未殃及櫥櫃其餘六片玻璃？一旁電視機
    亦未波及？參以證人即現場處理警員盧炳宏於原審審理時結
    證稱警卷內之現場照片係其到現場立刻拍攝等情（見原審卷
    第54頁），按警卷第26、27頁所附現場照片所示，除櫥櫃玻
    璃一片損壞外，未另有受損之物品，現場傢俱之擺設尚稱整
    齊，再參照上開所述，益徵上揭證人所稱被告夥同七、八
    人到場云云，係誇大渲染之詞，委難憑採。證人張芳富、
    廖美亭上揭證詞相互勾稽，渠指認被告僅帶一把刀來，即係
    警卷第27頁照片所示之長刀，苟僅此一把刀，且用以傷害告
    訴人張芳富，理應該刀刃上會沾有血跡，惟觀察該照片上之
    長刀銹蝕嚴重且未沾附血跡，及參以證人盧炳宏於原審審理
    時結證：「（你在現場等候救護車的時候，有無看到張芳富
    的傷勢有刀傷的樣子？）張芳富所受的應該不是刀傷，而是
    棍棒造成的傷勢。」、「（你當時有無檢視那把刀上面有無
    血跡？）我有蹲下去檢視過刀子，上面沒有血跡，而且上面
    都已經生銹，應該很久沒有用過了。」等語（見原審卷第52
    頁背面、53頁），另參以原審函詢長庚醫療財團法人嘉義長
    庚紀念醫院覆稱張芳富留存之病歷及照片資料，難以明確判
    斷為利器或鈍器所傷等情，有該院99年12月27日（99）長庚
    院嘉字第00898號函在卷可憑，故上揭長刀應非被告攜至現
    場，況警卷第27頁照片所示之長刀，證人盧炳宏到現場處理
    時未扣案，告訴人張芳富提出告訴時，亦未持交員警，益徵
    告訴人張芳富頭部撕裂傷並非該長刀所致，故被告係以「棍
    棒」毆打告訴人張芳富，應可認定。
  (二)證人盧炳宏於原審審理時結證有去調閱路口監視器，但監視
    器壞掉，無法調閱等語（見原審卷第53頁背面），顯見除上
    揭證人有瑕疵之指證外，並無客觀之證據足以證明告訴人張
    芳富於上揭時地所受傷害，確係被告夥同七、八人持刀、棍
    所為。
  (三)綜上，被告上開所辯應可採信。
三、核被告所為，係犯刑法第277條第1項傷害罪及第354條毀損
    罪。又被告有如犯罪事實欄所示之前科罪刑，且於96年1月
    27日執行完畢，有臺灣高等法院被告前案紀錄表在卷足憑，
    其於有期徒刑執行完畢後，5年以內故意再犯本件有期徒刑
    以上之罪，為累犯，應依刑法第47條第1項規定加重其刑。
    被告所犯上開二罪，犯意各別，行為互殊，應分論併罰。
四、原審以被告罪證明確，適用刑法第277條第1項、第354條、
    第47條第1項、第41條第1項前段、第51條第6款、刑法施行
    法第1條之1（漏載第1項、第2項前段），並審酌被告與告訴
    人糾紛不斷，且互控傷害，尚未與告訴人達成民事和解賠償
    其損害，兼衡其生活狀況、告訴人之傷勢、所生之損害及犯
    後坦認犯行態度尚佳等一切情狀，傷害罪部分量處拘役50日
    ，毀損罪部分量處拘役10日，並均諭知易科罰金之折算標準
    ，及定應執行刑拘役50日，並諭知易科罰金之折算標準。另
    說明被告持以傷害之木棍一枝，雖係被告供犯罪所用之物，
    惟非其所有，且未扣案，復非違禁物，爰不為沒收之諭知，
    認事用法，核無不合，量刑亦堪認妥適。檢察官上訴意旨指
    摘原判決不當（詳後乙、所述），尚非有理由，應予駁回。
乙、無罪及不另為無罪之諭知部分：
一、公訴意旨另略以：被告於上揭時地傷害張芳富後，再對張徐
    傷害致其受有頭部挫傷之傷害，並砸毀客廳內之茶桌，被
    告於離去現場時，並向在場之張徐、廖美亭（張芳富之配
    偶）、張文雅（張芳富之女）、張博智（張芳富之子）等人
    恫稱：「你們給我小心一點，不然要你們死得很難看」等語
    ，因認被告此部分涉犯刑法第277條第1項傷害、第354條毀
    損及第305條恐嚇等罪嫌云云。
二、按犯罪事實應依證據認定之，無證據不得認定犯罪事實；又
    不能證明被告犯罪者，應諭知無罪之判決，刑事訴訟法第
    154條第2項、第301條第1項分別定有明文。所謂犯罪事實之
    證據，係指足以認定被告確有犯罪行為之積極證據而言，該
    項證據且須適合被告犯罪事實之認定，始得採為斷罪資料。
    又按無論直接或間接證據，其為訴訟上之證明，須通常一般
    之人均不致有所懷疑，而得確信其為真實之程度者，始得據
    為有罪之認定，有最高法院29年上字第3105號、53年台上字
    第2750號判例足資參照。又認定不利於被告之事實，須依積
    極證據，苟積極證據不足為不利於被告事實之認定時，即應
    為有利於被告之認定，更不必有何有利之證據。再事實之認
    定，應憑證據，如未能發現相當證據，或證據不足以證明，
    自不能以推測或擬制之方法，為裁判基礎；訴訟上用以證明
    事實之證據，須於通常一般人均不致有所懷疑，而得確信其
    真實之程度，始得據以為有罪之認定，倘其證明未達此一程
    度，而有合理之懷疑存在，致無從為有罪之確信時，即應為
    無罪之判決（最高法院30年上字第816號、40年台上字第86
    號、76年度台上字第4968號判例參照）。
三、公訴人認被告上開涉犯傷害、毀損及恐嚇等罪嫌，無非以證
    人張芳富、張徐、廖美亭、張文雅、張博智之指證及現場
    照片、長庚醫療財團法人嘉義長庚紀念醫院診斷證明書為其
    主要論據。訊據被告堅詞否認有何上揭之犯行，辯稱：伊拿
    棍子打張芳富，張徐靠過來看張芳富時，張芳富因兩手遮
    頭蹲著，而以兩手往上推時，推倒張徐致其後腦著地而受
    傷，伊並沒有打張徐；伊僅打破櫥櫃玻璃一片，並沒有砸
    張芳富的茶桌；伊也沒有對張徐、廖美亭、張文雅、張博
    智講「你們給我小心一點，不然要你們死得很難看」的話等
    語。
四、經查：
  (一)告訴人張徐於原審審理時結證：「（98年12月8日20時30
    分許，你家中發生何事？）我和我兒子、孫子在吃飯，我吃
    飽後在外面看到七、八人跑進我家，我跟著進去，看到有一
    人持刀從我兒子張芳富頭上砍下去，我質問他在做什麼，該
    人就彎腰撿起棍子打我的頭頂，．．．。」；證人即張徐
    之孫張博智同日證稱；「（你奶奶被打到何部位？）也是頭
    那邊，我看到他們拿木棍從我奶奶的頭頂敲下去。」等語（
    見原審卷第75、77頁），則渠等所指證告訴人張徐遭受攻
    擊之部位係頭頂，惟依台南市政府消防局救護紀錄查詢則記
    載張徐「左後腦腫包」，有該局100年2月10日南市消指字
    第1001001132號函在卷可稽（見原審卷第43、46-47頁），
    苟外力自頭頂攻擊，顯不可能致「左後腦腫包」，再者，告
    訴人張徐提出其長庚醫療財團法人嘉義長庚紀念醫院診斷
    證明書上僅載「頭部挫傷；頭痛」，亦有該診斷證明書在卷
    可參（見警卷第28之1頁），再參以證人盧炳宏於原審審理
    時結證：「（你在現場時，有無看到張芳富的媽媽有哪裡受
    傷？）張芳富媽媽外表沒有明顯的受傷。」、「（張芳富的
    媽媽有無告訴你他有無被打？）張芳富媽媽有告訴我張芳富
    被打，有沒有講他自己被打我忘記了。」等語（見原審卷第
    52頁），苟告訴人張徐頭頂遭木棍猛擊，證人盧炳宏於現
    場應能發現其外表受傷之情狀，從而，告訴人張徐頭部所
    受傷害係在「左後腦」應無疑義，其傷害顯係告訴人張芳富
    兩手撥推不慎碰觸其身體致其躺仰倒地後所致，被告所辯應
    可採信，故告訴人張徐所受傷害，並非被告所為，即足認
    定。
  (二)證人張芳富於原審審理時結證：「（茶几與茶壺壞掉的狀況
    ，你有無照相？）【我沒有拍照】。」；同日證人盧炳宏亦
    結證：「（就張芳富所說茶几有棍棒痕跡，茶壺、茶杯打破
    ，當時有無看到這樣的情形？）張芳富所說茶几有棍棒痕跡
    ，茶壺、茶杯打破的這些狀況，我當時沒有注意看到。」、
    「（張芳富剛才說茶几有棍棒痕跡，茶壺、茶杯打破，你當
    時在現場，張芳富的家人有沒有說這些東西被打壞的狀況？
    ）也都沒有說。」等語（見原審卷第55頁背面），參以遍觀
    全卷亦查無足資證明上揭茶桌損壞之證據，故該茶桌有否損
    壞顯難認定。
  (三)關於恐嚇罪部分：
  (1)證人盧炳宏於原審審理時結證：「（你停留這半個小時，被
    害人們有無說那群人走的時候還當場恐嚇他們，說『你們給
    我小心一點，不然要你們死得很難看』等語？）這部分我忘
    記了。」等語（見原審卷第53頁背面），互核其返回派出所
    於員警工作紀錄簿上記載「於20時46分至庄內里88－180號
    處理打架糾紛．．．」，有該工作紀錄簿在卷可佐（見原審
    卷第29頁），證人盧炳宏同日於原審審理時就傷害、毀損之
    現場狀況均能一一回答，獨就告訴人是否有提及被告對渠等
    恐嚇一事卻稱忘記，且其員警工作紀錄上亦隻字未記載此部
    分案情，再參以證人張徐於原審審理時結證：「（警察到
    場後，你有無告訴警察被告所說的話？）我不知道有沒有告
    訴警察。」；同日證人廖美亭結證：「（被告離開之前有無
    說什麼？）他說「你們給我小心一點，不然要你們死得很難
    看」〈臺語〉）。」、「（有無跟警察說被告所說的話？）
    沒有，我當時只趕快將我先生、婆婆送醫，所以沒有跟警察
    說。」等語（見原審卷第78、81頁背面-82頁），足認告訴
    人張徐等人就上揭所謂被告對渠等恐嚇之事一節，並未向
    現場處理之員警即證人盧炳宏口頭報案甚明。
  (2)證人即告訴人張徐、廖美亭、張文雅、張博智於原審審理
    時均結證稱：事發之後於99年2月28日始至派出所提出恐嚇
    告訴並製作警詢筆錄等語，是告訴人張徐等人苟因被告確
    於98年12月8日20時對之恐嚇而心生畏懼，理應及早報警尋
    求保護，惟案發之初警員盧炳宏到現場處理時，即未口頭報
    案，一如上述，且案發後延宕近三個月為提出告訴始行報案
    ，在在與常情有違，故被告是否有對告訴人張徐等人為上
    揭之恐嚇言詞，即非無疑。
  (3)告訴人張芳富另於99年1月28日傷害被告，致被告受有左側
    脛骨近端粉碎性骨折、左側臏骨粉碎性骨折、右側第四掌骨
    開放性骨折、左側第二掌骨開放性骨折、左側第五掌骨粉碎
    性骨折等傷害，嗣被告對之提出傷害告訴及檢舉販賣毒品，
    經警通知告訴人張芳富於99年2月22日接受警詢，警詢中因
    身體不適就醫致中斷詢問，迨康復後於同月28日完成警詢筆
    錄等情，經原審調閱該院99年簡字第1797號傷害案卷（含偵
    查卷）、臺灣臺南地方法院檢察署99年營偵字第475號、99
    年偵續字第88號毒品危害防制條例案卷屬實。而99年2月28日
    告訴人張徐、廖美亭、張文雅、張博智亦同時對被告提出
    恐嚇之告訴（見警卷第8、12、16、19頁），據告訴人張徐
    等人所指之被告恐嚇已歷近三個月，一如前述，竟選擇告
    訴人張芳富接受警方調查被告對之提告傷害、檢舉販賣毒品
    罪嫌時，一同對被告提起恐嚇告訴，渠等反制被告之意味濃
    厚。
  (4)證人即告訴人張芳富於原審審理時結證：「（98年12月8日
    發生這件事情後，為何拖了很久才告葉俊麟他們？）因為我
    想要私了，我想要打回來，所以沒有先告。」、「（想要打
    回來是被打後出院時，就想要打回來了嗎？）是的。」、「
    （98年12月8日你被葉俊麟打之後，你心裡會不會怕？）我
    自己是不會怕，因為我還想打回來。」等語（見原審卷第55
    頁正背面），再參以本件告訴人張芳富所受「頭部挫傷、頭
    部撕裂傷約六公分、右足、左膝及右上背部挫傷」等傷害，
    與被告於99年1月28日遭告訴人張芳富傷害所受「左側脛骨
    近端粉碎性骨折、左側臏骨粉碎性骨折、右側第四掌骨開放
    性骨折、左側第二掌骨開放性骨折、左側第五掌骨粉碎性骨
    折」等傷害相較，輕微甚多，顯然告訴人張芳富下手比起被
    告更為兇狠，從而，本件被告對之傷害後，告訴人張芳富並
    不把被告放在眼裡並亟思報復，以告訴人張芳富如此強勢作
    為，被告是否有膽識對告訴人張芳富之全部家屬一併恐嚇，
    頗有疑問。
  (5)綜上，告訴人張芳富之母張徐、妻廖美亭、女張文雅、子
    張博智，均屬至親，且同居生活，告訴人張徐、廖美亭、
    張文雅、張博智，於被告對告訴人張芳富提告傷害、檢舉販
    賣毒品罪嫌告訴人張芳富接受警詢時，同日即同時對被告提
    起恐嚇告訴，反制被告，一如前述，且除此指訴外，並無其
    他補強證據，故告訴人張徐等人之指訴被告恐嚇情節是否
    屬實，尚有疑問。
  (四)綜上，公訴意旨認被告涉犯傷害、毀損、恐嚇犯嫌，固有其
    論據，然此部分依檢察官所舉證據，既均尚未達到使通常一
    般人均不致有所懷疑，而得確信其為真實之程度，仍有合理
    之懷疑存在，揆諸前開法條規定及判例要旨，尚無法證明告
    訴人所述之真實性，仍不得遽認被告涉犯檢察官上開所指述
    之傷害、毀損、恐嚇行為。此外，本院復查無其他積極證據
    足以證明被告確有上開傷害、毀損、恐嚇之犯行，本於無罪
    推定原則，被告之犯罪自屬不能證明，被訴數罪之恐嚇部分
    自應為無罪之諭知；至於傷害、毀損部分與上揭論罪科刑之
    傷害、毀損部分，公訴人起訴意旨認分別有想像競合犯之裁
    判上一罪及接續犯之實質上一罪關係，爰均不另為無罪之諭
    知。
五、原審審理結果，就被告被訴恐嚇部分及被訴傷害張徐、毀
    損茶桌等部分，認均不能證明被告犯罪而諭知被訴恐嚇部分
    無罪之判決及就被訴傷害張徐、毀損茶桌等部分不另為無
    罪之諭知，均核無不合，檢察官上訴意旨，仍執前詞而指摘
    原判決該等部分均不當，並無理由，應予駁回。
據上論斷，應依刑事訴訟法第368條，判決如主文。
本案經檢察官蘇南桓到庭執行職務。
中    華    民    國   100    年    11    月    15    日
                  刑事第七庭    審判長法  官  李文福
                                      法  官  高榮宏
                                      法  官  陳顯榮
以上正本證明與原本無異。
不得上訴。
                                      書記官  蔡財
中    華    民    國   100    年    11    月    15    日
附錄：本案論罪科刑法條
刑法第277條第1項：
傷害人之身體或健康者，處3年以下有期徒刑、拘役或1千元以下
罰金。
刑法第354條：
毀棄、損壞前二條以外之他人之物或致令不堪用，足以生損害於
公眾或他人者，處2年以下有期徒刑、拘役或5百元以下罰金。